臺灣桃園地方法院民事裁定　　　　　 99年度消債更字第184號
聲　請　人
即　債務人　陳梓豪
上列當事人因消費者債務清理事件，聲請更生，本院裁定如下：
    主    文
聲請人陳梓豪自中華民國一百年八月九日十時起開始更生程序。
命司法事務官進行本件更生程序。
聲請人保全處分之聲請駁回。
    理    由
一、按法院開始更生程序之裁定，應載明其年、月、日、時，並
    即時發生效力。次按法院裁定開始更生或清算程序後，得命
    司法事務官，進行更生或清算程序，必要時，得選任律師、
    會計師或其他適當之自然人或法人一人為監督人或管理人。
    消費者債務清理條例第45條第1 項、第16條第1 項分別定有
    明文。
二、本件聲請意旨略以：聲請人前曾於民國99年4 月間向最大債
    權銀行遠東國際商業銀行申請前置協商，協商方案為180 期
    、利率0%、每月新台幣（下同）5,945 元，惟因尚有諸多民
    間資產管理公司債務，且為聲請人所無法負擔，致協商未能
    成立，有前置協商不成立通知書在卷可稽。聲請人之無擔保
    或無優先權債務總額未逾1,200 萬元，復未經法院裁定開始
    清算程序或宣告破產，且非聲請人主觀惡意，實係客觀上具
    有上述不可歸責事由存在，爰依法聲請更生等語。
三、按消費者債務清理條例立法意旨，乃在幫助陷於經濟上困境
    之債務人，得藉由更生或清算程序，走出經濟困境，避免走
    向絕路，實現憲法所保障之生命權。再按債務人對於金融機
    構因消費借貸、自用住宅借款、信用卡或現金卡契約而負債
    務，其法律關係較單純明確，金融機構並已訂有債務協商機
    制，如能協商成立，債務人或不須依本條例聲請更生或清算
    ，可疏減法院負擔，有效分配司法資源。故為使債務人得自
    主解決其債務，故明定債務人對於金融機構因消費借貸、自
    用住宅借款、信用卡或現金卡契約而負債務之情形，採行協
    商前置主義，本條例第151 條立法意旨足資參照。經查：
  (一)本件聲請人當庭陳稱現於傑報人力資源公司工作，薪水與日
    陞企管顧問有限公司（下稱日陞公司）時相同，本院參酌日
    陞公司所提出聲請人99年3 月至12月薪資單資料清單所載，
    99年3 月至12月實領薪資共319,195 元，平均每月收入約31
    ,920元，故本院認聲請人每月可供支配款項應為31,920元。
  (二)聲請人所陳報之每月各項支出部分：
  1.房租5,000 元：聲請人提出租賃契約為憑，依聲請人所提出
    全國財產稅總歸戶財產查詢清單可知，聲請人名下並無不動
    產，則聲請人即有租賃房屋居住之必要，而本院斟酌桃園地
    區房屋租金價額，認聲請人每月支出房屋租金5,000 元尚屬
    合理。
  2.水電及天然氣費1,500 元：聲請人就電費及天然氣費均已提
    出相關單據為憑，而本院斟酌上開數額並未逾越一般合理標
    準，亦均屬合理，爰予採計。
  3.伙食費3,000 元、交通費500 元、行動電話費600 元：聲請
    人就上開支出雖均未提出相關單據為憑，然本院斟酌以每月
    30日計算，則每日伙食費、交通費各僅100 元、17元，堪屬
    合理，爰予採計。惟就行動電話費部分，聲請人並非任職常
    需以電話通訊聯絡之業務性質工作，且未提出須此高額行動
    電話費之證明，則本院審酌上情，認行動電話費以300 元為
    可採，逾此數額即不予列計。
  4.扶養費10,000元：聲請人與前妻許玉環育有未成年子女1 名
    之事實，有聲請人提出之戶籍謄本在卷可稽。另聲請人於陳
    報狀雖主張其曾與許玉環口頭約定每月給付贍養費（含子女
    教育費、生活費）10,000元，惟聲請人並未提出任何文件或
    匯款資料以供本院審酌，自難憑採。又依上開戶籍謄本記事
    欄所記載，該未成年子女於95年11月16日重新約定由父即聲
    請人監護申登，堪認該未成年子女應係由聲請人負擔扶養義
    務，而本院參酌上開行政院主計處所公佈每人每月最低生活
    支出9,829 元，及未成年人之生活支出較成年人為簡易單純
    等情，認未成年人之生活支出應以上開最低生活支出9,829
    元之半數，即以5,000 元為計。基此，本院認聲請人就子女
    之扶養支出，應以5,000 元可採，逾此數額即不予列計。
  (三)是以，本件聲請人每月平均收入31,920元，扣除上開必要生
    活支出15,300元後（計算式：5,000 元＋1,500 元＋3,000
    元＋500 元＋300 元＋5,000 元），尚餘16,620元。經本院
    詢問本件債權人與聲請人協商之意願，經最大債權銀行遠東
    銀行表示可提供180 期、零利率，每月清償5,945 元之協商
    方案，債權人匯豐銀行則表示可比照上開方案辦理，每月清
    償金額為1,704 元，債權人匯誠第一資產管理公司亦表示可
    比照上開方案辦理，經本院計算每月聲請人之清償金額為1,
    811 元，玉山銀行則陳報債權金額為228,029 元，並請聲請
    人透過最大債權銀行與個別債權人協商，本院依同方案計算
    ，每月聲請人之清償金額為1,267 元，以上均有各債權人之
    函文在卷可稽。則以聲請人每月所餘可支配收入16,620元，
    雖足以因應上開數債權人之協商方案，惟因其餘債權人元大
    銀行及元大國際資產管理股份有限公司遲未陳報，應認並無
    與聲請人協商之意願，而其等之債權依聲請人所提出之當事
    人綜合信用報告各為162,413 元及793,000 元，數額非低，
    難認聲請人之薪資狀況足以清償上開資產管理公司債務，足
    見聲請人確有不能清償之情形。本院復觀諸聲請人所提出之
    全國財產稅總歸戶財產查詢清單，其名下亦別無其他資產可
    供清償債務。
四、綜上所述，堪認本件聲請人確有不能清償債務之情事，此外
    ，本件又查無聲請人有消費者債務清理條例第6 條第3 項、
    第8 條或第46條各款所定駁回更生聲請之事由存在，則聲請
    人聲請更生，應屬有據，並依首揭規定命司法事務官進行本
    件更生程序，爰裁定如主文第1、2項。另按法院就更生或清
    算之聲請為裁定前，得因利害關係人之聲請或依職權，以裁
    定為保全債務人財產、限制債權人對於債務人行使債權，及
    停止對於債務人財產強制執行程序之保全處分，消費者債務
    清理條例第19條第1 項第1 、2 、3 款定有明文，又消費者
    債務清理條例第48條第2 項規定，法院裁定開始更生程序後
    ，對於債務人不得開始或繼續訴訟及強制執行程序。本件聲
    請人雖另外聲請保全處分，惟本院既准予更生之聲請，揆諸
    前揭條文規定，對債務人之訴訟及強制執行程序即受限制，
    因此顯無再予裁定保全處分之必要，故聲請人此部分保全處
    分之聲請，應予駁回，爰裁定如主文第3 項所示。
中    華    民    國    100     年    7     月  29    日
                  民事第二庭    法  官  袁雪華
正本係照原本作成。
本件不得抗告。
中    華    民    國    100     年    7     月  29    日
                                書記官  劉霜潔